【裁判字號】    91,訴,2430
【裁判日期】    920509
【裁判案由】    偽造貨幣等
【裁判全文】
臺灣板橋地方法院刑事判決                        九十一年度訴字第二四三０號
    公  訴  人  臺灣板橋地方法院檢察署檢察官
    被      告  戊○
    指定辯護人  本院公設辯護人丁○○
右列被告因偽造貨幣等案件，經檢察官提起公訴（九十年度偵字第一一七九九號），
本院判決如左：
    主  文
戊○行使偽造之通用紙幣，累犯，處有期徒刑參年肆月，扣案之偽造新臺幣仟元紙幣
計伍佰拾壹張均沒收；又連續行使偽造私文書，足以生損害於他人，累犯，處有期
徒刑捌月，如附表所示之物及偽造「己○○」署押均沒收。應執行有期徒刑年拾月
，扣案之偽造新臺幣仟元紙幣計伍佰拾壹張、如附表所示之物及偽造「己○○」署
押均沒收。
    事  實
一、戊○前曾犯竊盜、搶奪、偽造文書、違反前肅清煙毒條例（現已修正為毒品危害
    防制條例）、違反前麻醉藥品管理條例（現已修正為管制藥品管理條例）案件，
    其中於民國（下同）八十四年間，因違反前肅清煙毒條例案件，經臺灣臺北地方
    法院判處有期徒刑一年二月確定，嗣與他案定應執行刑為有期徒刑二年八月，自
    八十四年九月十一日起入監服刑，於八十五年八月二十一日因縮短刑期假釋出監
    ，迄八十七年二月二日執行完畢，猶不知悔改，復意圖供行使之用，於八十八年
    十月初某日，在友人李中和（另案由臺灣板橋地方法院檢察署檢察官提起公訴）
    位於臺北縣中和市○○路二六五巷十四弄一之三號住處內，以一比十之價格比例
    ，向乙○○購買收集另名友人甲○○（另案由臺灣板橋地方法院檢察署檢察官移
    送本院併案審理）留置於該處之偽造新臺幣千元紙幣五百三十一張，旋於同年月
    十日十七時許（起訴書誤載為同日二十二時許），在臺北縣中和市南勢角附近，
    持其中偽造新臺幣千元紙幣二百張（面額合計新臺幣〈下同〉二十萬元），向不
    知情之古董商丙○○購買古董及玉器一批（含石觀像一個、天珠一個、天鯉魚一
    個），而行使偽造之通用紙幣；另戊○於八十九年九月下旬某日，在臺北市○○○路附近，明知一真實姓名年籍不詳綽號「小江」之男子所持有之己○○國民身
    分證一枚及重型機車駕駛執照一枚，均屬來路不明之贓物（該國民身分證及駕駛
    執照係失主己○○於八十九年五月八日之前某日在不詳地點所遺失者），竟收受
    「小江」所交付之該等證件，而收受贓物，復基於行使變造特種文書、行使偽造
    私文書及詐取財財之犯意，先於同年月下旬某日，將該等證件持至臺北縣中和市
    ○○路四九三巷十二弄十九之一號二樓住處內，以自身照片換貼於該等證件之相
    片欄內，而變造特種文書，再於同年十月五日，持該枚變造之己○○國民身分證
    ，赴位於臺北市○○路四九六號之奇可企業有限公司（下稱奇可公司，起訴書誤
    載為不詳地點），佯以己○○名義申請租用和信電訊股份有限公司（下稱和信公
    司）之行動電話門號（0000000000號），並出示上開變造之己○○國
    民身分證供該公司承辦人員查核，同時於和信公司之「和信ONLINE服務申請表」
    （一式四聯，採複寫方式，分別為公司聯、代理商聯、經銷商聯、用戶聯）之申
    請人簽章欄位內，偽簽「己○○」之署名，而偽造具有私文書性質之該份「和信
    ONLINE服務申請表」（其公司聯、代理商聯、經銷商聯、用戶聯內，各有偽造之
    「陳志明」署押一枚），進而將該份「和信ONLINE服務申請表」交予該公司承辦
    人員憑辦門號開通手續（其中用戶聯復由該公司承辦人員交還戊○留存，屬戊○
    所有之物），而行使變造特種文書及偽造私文書，足以生損害於己○○本人、奇
    可企業有限公司及和信公司，同時藉以使奇可公司承辦人員陷於錯誤，而交付上
    開行動電話門號之客戶辨別晶片卡（即ＳＩＭ卡）一枚，戊○取得該客戶辨別晶
    片卡後，即意圖詐得免費使用和信公司行動電話通訊系統通訊聯絡之財產上不法
    利益，並基於概括犯意，於同年月十三日，將該枚客戶辨別晶片卡插入行動電話
    內，連續多次以該門號對外通訊聯絡，致和信公司之通訊電腦網路交換控制系統
    陷於錯誤，誤以為該等門號之使用者有給付月租費及通話費之真意，而多次提供
    接收及撥通之通訊服務，戊○乃藉以取得免費使用和信公司行動電話通訊系統通
    訊聯絡之財產上不法利益，合計其電信費用（含月租費及通話費）金額達一千八
    百三十三點四一元，其後於同年十月中旬某日，戊○行經臺北市○○○路附近（
    起訴書誤載為不詳地點）適遇警臨檢，復承前同一行使變造特種文書之概括犯意
    ，出示上開變造之己○○國民身分證供警方盤查，而行使變造特種文書，足以生
    損害於己○○本人及警察機關對於臨檢資料管理之正確性，迨同年十月二十二日
    ，戊○再承前同一行使變造特種文書、行使偽造私文書及詐取財財之概括犯意，
    持上開變造之己○○國民身分證，赴位於臺北市文山區○○○路之臺灣大哥大股
    份有限公司（下稱臺灣大哥大公司）文山羅斯福特約中心（起訴書誤載為不詳地
    點），佯以己○○名義申請租用臺灣大哥大公司之行動電話門號（000000
    0000號），並出示上開變造之己○○國民身分證供該中心承辦人員查核，同
    時於臺灣大哥大公司之「行動電話服務申請書」（一式四聯，採複寫格式，分別
    為公司使用聯、客戶留存聯、代理商使用聯、經銷商使用聯）之客戶簽章欄及「
    同意書」（內容為同意所謂「深耕Ｂ專案」之優惠申租條件）之之同意書人欄內
    ，接續偽簽「己○○」之署名，而偽造具有私文書性質之該等「行動電話服務申
    請書」及「同意書」（其「行動電話服務申請書」之公司聯、代理商聯、經銷商
    聯、用戶聯內，各有偽造之「己○○」署押一枚，其同意書內亦有偽造之「己○○」署押一枚），進而將該份「行動電話服務申請書」交予該中心承辦人員憑辦
    門號開通手續（其中客戶留存聯復由該中心承辦人員交還戊○留存，屬戊○所有
    之物），而行使變造特種文書及偽造私文書，足以生損害於己○○本人及臺灣大
    哥大公司，同時藉以使該中心承辦人員陷於錯誤，而交付上開行動電話門號之客
    戶辨別晶片卡（即ＳＩＭ卡）一枚，戊○取得該客戶辨別晶片卡後，即意圖詐得
    免費使用臺灣大哥大公司行動電話通訊系統通訊聯絡之財產上不法利益，並基於
    概括犯意，自斯時起迄同年十一月二十日，將該枚客戶辨別晶片卡插入行動電話
    內，連續多次以該門號對外通訊聯絡，致臺灣大哥大公司之通訊電腦網路交換控
    制系統陷於錯誤，誤以為該門號之使用者有給付月租費及通話費之真意，而多次
    提供接收及撥通之通訊服務，戊○乃藉以取得免費使用臺灣大哥大公司行動電話
    通訊系統通訊聯絡之財產上不法利益，合計其電信費用（含月租費及通話費）金
    額達三千五百四十二點０九元。嗣於八十九年十月二十四日下午五時五十分許，
    戊○為警在臺北縣土城市○○路○段九八巷十六號十樓查獲，並扣得其用餘持有
    之上開偽造新臺幣千元紙幣三百三十一張，暨其持有之上開變造己○○國民身分
    證一枚、變造己○○重型機車駕駛執照一枚後，復循線赴上開乙○○住處內查扣
    戊○以偽造新臺幣千元紙鈔向丙○○購得之石觀像一個、天珠一個、天鯉魚一個
    （業已發還予丙○○），再經丙○○赴警局報案指認（丙○○曾於同年月十一日
    向警方報案並提供戊○向其購買古董、玉器所交付之上開偽造新臺幣千元紙幣二
    百張）後，始偵悉上情。
二、案經內政部警政署刑事警察局移送臺灣板橋地方法院檢察署檢察官偵查起訴。
    理  由
一、訊據被告戊○對於前揭行使偽造通用紙幣、收受贓物、行使變造特種文書、行使
    偽造私文書、詐欺取財、詐欺得利等犯行，固坦承不諱，惟辯稱：當時係友人甲○○將上開偽造新臺幣千元鈔遺留於伊住處內，伊並無收集該等偽造通用紙幣之
    情事云云。經查：前揭被告如何行使偽造通用紙幣、收受贓物、行使變造特種文
    書、行使偽造私文書、詐欺取財、詐欺得利之事實，業據被告戊○於偵查中及本
    院審理時坦承不諱，核與被害人丙○○於警詢時指述之情節相符，並有搜索扣押
    證明筆錄影本一份、變造己○○國民身分證影本一份、變造己○○重型機車駕駛
    執照影本一份、己○○國民身分證異動紀錄資料表一紙、和信ONLINE服務申請表
    暨通話明細影本一份、臺灣大哥大公司行動電話服務申請書及同意書暨行動電話
    費帳單影本一份附卷可稽，且有扣案之偽造新臺幣千元紙幣五百三十一張可資佐
    證，堪信被告上開自白確與事實相符，次被告所持用之上開偽造新臺幣千元紙幣
    ，係一比十之價格（即每一萬元真鈔可購得面額十萬元之偽鈔）向友人乙○○所
    購得者，業據其於警詢時供明在卷（參見卷附被告八十八年十月二十四日警詢筆
    錄影本第二頁），而該等偽造之新臺幣千元紙幣，原係留置於乙○○住處內一節
    ，復據證人甲○○於偵查中及本院調查時證述無訛（參見臺灣板橋地方法院檢察
    署九十年度偵字第一一七九九號偵查卷第七七頁背面、本院九十二年三月二十一
    日訊問筆錄第三頁），且被告原堅陳其所持有使用之上開偽造新臺幣千元紙幣係
    友人甲○○遺留於其住處內云云，然經本院提訊證人甲○○到庭當場對質後，隨
    即含糊泛稱：「（對於證人甲○○之證詞有何意見？）我記得當時有一個手提包
    ，只是不太清楚是從我家拿的還是在乙○○家拿的，其他沒有意見。（〈提示戊○八十八年十月二十四日警訊筆錄〉為何在警訊時說，警察所查扣的偽鈔是你以
    一比十的價格向乙○○購買？）我知道偽鈔來源是王國誠，當時因為警察要辦乙○○，所以才叫我這樣講‧‧‧」云云（參見本院九十二年三月二十一日訊問筆
    錄第四頁），再參諸上開偽造新臺幣千元紙幣面額高達五十三萬一千元，衡情被
    告亦無輕易自行取用或無償受讓之理，堪認被告確有向李中和購買收集上開偽造
    新臺幣千元紙幣之情事，其上開辯解，顯屬事後卸責之詞，要無足採。至證人乙○○雖迭於偵查及本院審理時證稱其住處內並無偽鈔，亦未出售或交付偽造新臺
    幣紙幣予被告云云，惟本件警方赴證人乙○○住處查緝之際，確自該址屋內查扣
    大量偽鈔、偽造新臺幣檔案光碟片、電腦及相關器材、工具等物品，其中除同時
    為警查獲之證人甲○○隨身攜帶之偽造新臺幣千元紙幣六十二張外，均係原先即
    放置於該址而為警方查扣者等節，業據證人甲○○於警詢、偵查及本院調查、審
    理時證述綦詳，並有搜索扣押證明筆錄影本一份在卷足憑，足見證人乙○○顯係
    為卸免自身罪責始為上開證詞，本院因認證人乙○○此部分證詞與實情不符，無
    從援為認定本案犯罪事實之基礎。綜上所述，本案事證已臻明確，被告犯行洵堪
    認定。
二、核被告所為，係犯刑法第一百九十六條第一項前段之行使偽造通用紙幣罪、同法
    第三百四十九條第一項之收受贓物罪、同法第二百十六條、第二百十二條之行使
    變造特種文書罪、同法第二百十六條、第二百十條之行使偽造私文書罪、同法第
    三百三十九條第一項之詐欺取財罪、同條第二項之詐欺得利罪；其先後多次行使
    變造特種文書、行使偽造私文書、詐欺取財、詐欺得利犯行，均時間緊接，犯罪
    構成要件相同，所犯罪名又屬同一，顯係基於概括犯意反覆而為，為連續犯，應
    分別依刑法第五十六條規定論以一罪並加重其刑；其行使偽造通用紙幣向不知情
    之他人購買財物，本含有詐欺性質，不另論以詐欺取財罪，公訴人認被告就此部
    分另成立詐欺取財罪名，容有誤會；又被告意圖供行使之用而收集偽造通用紙幣
    之低度行為，應為行使偽造通用紙幣之高度行為所吸收，不另論罪，其變造特種
    文書之低度行為，亦應為行使變造特種文書之高度行為所吸，不另論罪，其偽造
    署押所為，係偽造私文書之部分行為，偽造私文書之低度行為，復為行使偽造私
    文書之高度行為所吸收，均不另論罪；其所犯上開收受贓物、行使變造特種文書
    、行使偽造私文書、詐欺取財、詐欺得利五罪間，具有目的與手段之關係，為牽
    連犯，應依刑法第五十五條後段規定，從一重之行使偽造私文書罪處斷；至其所
    犯上開行使偽造通用紙幣與行使偽造私文書二罪間，犯意各別，行為互殊，應分
    論併罰。公訴人雖未就如事實欄所載關於變造特種文書、行使偽造私文書、詐欺
    取財、詐欺得利等部分提起公訴，惟該等部分既與原起訴論罪部分既具有吸收與
    牽連犯之裁判上一罪關係，依審判不可分原則，乃為起訴效力所及，本院自得併
    予審究。末查被告於八十四年間，因違反前肅清煙毒條例案件，經臺灣臺北地方
    法院判處有期徒刑一年二月確定，嗣與他案定應執行刑為有期徒刑二年八月，自
    八十四年九月十一日起入監服刑，於八十五年八月二十一日因縮短刑期假釋出監
    ，迄八十七年二月二日執行完畢，有臺灣高等法院檢察署刑案紀錄簡覆表一份附
    卷足憑，其於五年內再犯本案有期徒刑以上之罪，為累犯，應依刑法第四十七條
    規定遞加重其刑。爰審酌被告為牟取不法利益，竟恣意收集行使偽造通用紙幣，
    復收受贓物，擅自行使變造特種文書及行使偽造私文書，藉以詐取財物及不法利
    益，非但損及正常交易之相對人，亦危害社會治安，此外，復參酌其犯罪手段、
    所生危害及犯罪後態度等一切情狀，量處如主文所示之刑，並定其應執行之刑，
    以示懲戒。
三、扣案之新臺幣千元紙鈔計五百三十一張，均係偽造之通用紙幣，已如上述，爰依
    刑法第二百條規定，不問屬於犯人與否，沒收之；扣案之變造如事實欄所載變造
    己○○國民身分證及變造己○○重型機車駕駛執照相片欄內所黏貼之被告本人照
    片二張，係被告所有供其犯上開行使變造特種文書等罪所用之物，已如上述，爰
    依刑法第三十八條第一項第二款規定宣告沒收；如事實欄所載「和信ONLINE服務
    申請表」公司聯、代理商聯、經銷商聯內之「己○○」署名計三枚，以及如事實
    欄所載臺灣大哥大公司「行動電話服務申請書」公司使用聯、代理商使用聯、經
    銷商使用聯暨同意書內之「己○○」署名計四枚，均係偽造署押，已如上述，爰
    均依刑法第二百十九條規定，不問屬於犯人與否，沒收之；如事欄所載「和信
    ONLINE服務申請表」用戶聯一紙（含其中之偽造「己○○」署押）、臺灣大哥大
    公司「行動電話服務申請書」客戶留存聯一紙（含其中之偽造「己○○」署押）
    、和信公司客戶辨別晶片卡（即ＳＩＭ卡）一枚、臺灣大哥大公司客戶辨別晶片
    卡（即ＳＩＭ卡）一枚，均係被告所有因犯上開詐欺取財罪所得之物，已如上述
    ，且亦無積極證據足資證明該等物品業已滅失，爰均依刑法第三十八條第一項第
    三款規定宣告沒收。
據上論斷，應依刑事訴訟法第二百九十九條第一項前段，刑法第五十六條、第一百九
十六條第一項、第二百十六條、第二百十條、第二百十二條、第三百三十九條第一項
、第二項、第三百四十九條第一項、第四十七條、第五十一條第五款、第二百條、第
二百十九條、第三十八條第一項第二款、第三款，罰金罰鍰提高標準條例第一條前段
，判決如主文。
本案經檢察官壽勤偉到庭執行職務
中      華      民      國      九十二      年     五     月     九     日
                                        臺灣板橋地方法院刑事第五庭
                                            法  官  王  屏  夏
右正本證明與原本無異。
如不服本判決，應於判決送達後十日內向本院提出上訴狀。
                                            書記官  楊  璧  華
中      華      民      國      九十二      年     五     月     九     日
附錄本案論罪科刑法條全文：
刑法第一百九十六條：
行使偽造、變造之通用貨幣、紙幣、銀行券或意圖供行使之用而收集或交付於人者，
處三年以上十年以下有期徒刑，得併科五千元以下罰金。
收受後方知為偽造、變造之通用貨幣、紙幣、銀行券，而仍行使或意圖供行使之用而
交付於人者，處五百元以下罰金。
第一項之未遂犯罰之。
刑法第二百十條：
偽造、變造私文書，足以生損害於公眾或他人者，處五年以下有期徒刑。
刑法第二百十二條：
偽造、變造護照、旅券、免許證、特許證及關於品行、能力、服務或其他相類之證書
、介紹書，足以生損害於公眾或他人者，處一年以下有期徒刑，拘役或三百元以下罰
金。
刑法第二百十六條：
行使第二百十條至第二百十五條之文書者，依偽造、變造文書或登載不實事項或使登
載不實事項之規定處斷。
刑法第三百三十九條：
意圖為自己或第三人不法之所有，以詐術使人將本人或第三人之物交付者，處五年以
下有期徒刑、拘役或科或併科一千元以下罰金。
以前項方法得財產上不法之利益或使第三人得之者亦同。
前二項之未遂犯罰之。
刑法第三百四十九條：
收受贓物者，處三年以下有期徒刑、拘役或五百元以下罰金。
搬運、寄藏、故買贓物或為牙保者，處五年以下有期徒刑、拘役或科或併科一千元以
下罰金。
因贓物變得之財物，以贓物論。
附表：
１扣案之變造己○○國民身分證相片欄內所黏貼之被告本人照片一張
２扣案之變造己○○重型機車駕駛執照相片欄內所黏貼之被告本人照片一張
３如事實欄所載「和信ONLINE服務申請表」公司聯、代理商聯、經銷商聯內之偽造「
  己○○」署名計三枚及如事實欄所載臺灣大哥大公司「行動電話服務申請書」公司
  使用聯、代理商使用聯、經銷商使用聯暨同意書內之偽造「己○○」署押計四枚
４如事欄所載之「和信ONLINE服務申請表」用戶聯一紙（含其中之偽造「己○○」署
  押）、臺灣大哥大公司「行動電話服務申請書」客戶留存聯一紙（含其中之偽造「
  己○○」署押）、和信公司客戶辨別晶片卡（即ＳＩＭ卡）一枚、臺灣大哥大公司
  客戶辨別晶片卡（即ＳＩＭ卡）一枚
─────以下空白────────────────────────────


司法院資訊處製作；財團法人民間司法改革基金會備份。
